【裁判字號】    92,自,44
【裁判日期】    921029
【裁判案由】    侵占
【裁判全文】
臺灣彰化地方法院刑事裁定                            九十二年度自字第四四號
    自  訴  人  丙○○
    被      告  乙○○
                甲○○
右列被告等因侵占案件，經自訴人提起自訴，本院裁定如左：
    主      文
自訴駁回。
    理      由
一、自訴意旨略以：緣彰化縣員林鎮○○段四二七號土地為自訴人所有，自訴人於民
    國八十二年發現上開土地無端遭逢鄰地（同段四二八之三地號土地）所有人即被
    告二人無權占用後，始於同年五月二十四日與被告二人簽訂契約，由自訴人同意
    被告等二人無償使用前揭佔用部分之土地，惟待他日自訴人需收回自用時，被告
    等二人於收受自訴人通知後一個月內，應即拆除地上建物，並返還上開土地予自
    訴人，然自訴人於九十二年三月十三日以彰化縣員林郵局第二０八號存證信函通
    知被告二人終止本件契約，並於文到後一個月內拆除地上建物返還土地予自訴人
    ，惟迄今已達二月之久，被告等二人非但未拆除地上建物返還土地予自訴人，反
    將上開土地據為己有，繼續占有使用，是被告等二人之行為乃意圖為自己不法之
    所有，而侵占自己所持有之他人之物。又上開四二七地號土地於八十三年十二月
    一日分割後，由自訴人取得四二七之二地號土地云云。
二、按法院或受命法官於自訴案件第一次審判期日前訊問及調查結果，如認為案件有
    刑事訴訟法第二百五十二條至第二百五十四條之情形者，得以裁定駁回其自訴，
    同法第三百二十六條第三項定有明文。且犯罪事實應依證據認定之，無證據不得
    推定其犯罪事實，刑事訴訟法第一百五十四條定有明文。所謂證據，須適於為被
    告犯罪事實之證明者，始得採為斷罪資料，如未能發現相當證據，或證據不足以
    證明，自不能以推測或擬制之方法，以為裁判基礎（最高法院五十三年台上字第
    二七五○號、四十年台上字第八十六號判例可資參照）；次按刑法上之侵占罪，
    以意圖為自己或第三人不法之所有，而擅自處分自己持有之他人所有物，即變更
    持有之意為不法所有之意，為其構成要件（最高法院四十一年度台非字第五七號
    判例可資參照）。
三、訊據被告二人堅決否認有何侵占之犯行，均辯稱：「沒有侵占之意思，且於九十
    二年四月一日向彰化縣員林地政事務所申請豐年段四二八之三地號之土地鑑界，
    並依程序完成土地鑑界、確認界址，亦於自訴人所定之期限內依據測量之界址完
    成拆除地上物，並無占用自訴人之土地。」等語。經查：彰化縣員林鎮○○段四
    二七之二地號及同段四二八之三地號土地分屬自訴人及被告二人所有一節，有土
    地登記簿謄本在卷可稽；另自訴人對於被告辯稱：於自訴人所定之期限內已拆除
    地上物一事，固不爭執，惟認為被告等二人並未完全拆除在上開四二七之二地號
    土地上之地上物，本院遂委託彰化縣員林地政事務所就自訴人所有上開四二七之
    二地號土地進行複丈結果，並無建物占用四二七之二地號土地，此有彰化縣員林
    地政事務所九十二年八月二十一日繪製之土地勘測成果圖一份在卷足憑，足認自
    訴人主張被告等二人所有之地上物仍有占用其所有之四二七之二地號土地一事，
    並不實在。此外，復查無其他積極之證據足認被告二人有何侵占犯行，依前論述
    ，被告等二人犯罪嫌疑尚屬不足，而有刑事訴訟法第二百五十二條第十款之情形
    ，本件自訴應予駁回，爰裁定如主文。
據上論斷，應依刑事訴訟法第三百二十六條第三項、第二百五十二條第十款，裁定如
主文。
中      華      民      國    九十二    年      十      月    二十九    日
                                    臺灣彰化地方法院刑事第二庭
                                        審判長法官  李  水  源
                                        法      官  李  雅  俐
                                        法      官  黃  齡  玉
右正本證明與原本無異。
如不服本裁定，應於裁定送達後五日內向本院提出抗告狀。
                                        法院書記官  廖  建  興
中      華      民      國    九十二    年     十一     月      三      日


司法院資訊處製作；財團法人民間司法改革基金會備份。
